臺灣高等法院臺中分院民事判決
110年度上字第125號
上  訴  人  凱炬國際企業股份有限公司


特別代理人  蔡苑宜律師
被  上訴人  徐玉    
            張仁淙  
            謝沛珉  
            林修德  
共      同
訴訟代理人  陳琮涼律師
            李思怡律師
上列當事人間請求確認委任關係不存在事件，上訴人對於民國10
9年12月25日臺灣臺中地方法院109年度訴字第1454號第一審判決
提起上訴，本院於110年8月4日言詞辯論終結，判決如下：
    主  文
上訴駁回。
第二審訴訟費用由上訴人負擔。 
    事實及理由
一、被上訴人主張：被上訴人徐玉、張仁淙、謝沛珉因投資而掛
    名擔任上訴人之董事，被上訴人林修德則掛名擔任監察人，
    惟均未曾參與公司之運作。被上訴人於民國108年10月、11
    月間，分別發函向上訴人為辭任董事、監察人之意思表示，
    然被上訴人於109年3月間查詢經濟部商工登記公示資料，發
    現上訴人仍將被上訴人列為董事、監察人，為此訴請確認兩
    造間董事、監察人委任關係不存在。
二、上訴人抗辯：對於徐玉、張仁淙、謝沛珉均已合法辭任董事
    ，不爭執。但林修德辭任監察人之意思表示，因上訴人原法
    定代理人徐OO業於108年10月5日死亡，特別代理人並無收受
    其辭任意思表示之權限，當不發生辭任之效果，是林修德與
    上訴人間之監察人委任關係仍應存在。
三、原審為上訴人敗訴之判決，上訴人不服，提起上訴。並上訴
    聲明：㈠原判決廢棄。㈡被上訴人在第一審之訴駁回。被上訴
    人則答辯聲明：上訴駁回。
四、得心證之理由：
（一）按公司與董事、監察人間之關係，除公司法另有規定外，
      依民法關於委任之規定，此觀公司法第192條第5項、第21
      6條第3項規定自明。又委任契約當事人之任何一方，得隨
      時終止委任契約，亦為民法第549條第1項所明定。公司與
      董事、監察人間之關係，既應適用民法關於委任之規定，
      則董事、監察人自得隨時向公司辭職，以終止雙方間之委
      任契約，且一經提出辭職，無須得公司或股東之同意，即
      生效力而失其董事、監察人之身分。
（二）本件被上訴人主張其等為上訴人董事或監察人，於108年1
      0月、11月間，分別發函向上訴人為辭任董事、監察人之
      意思表示，嗣於109年3月間查詢經濟部商工登記公示資料
      ，發現上訴人仍將其等列為董事、監察人等事實，業據提
      出存證信函及回執、經濟部商工登記資料公示資料查詢為
      證（原審卷17-57頁、本院卷299、300頁），且為上訴人
      所不爭執（本院卷296頁），堪信為真。又上訴人既不爭
      執徐玉、張仁淙、謝沛珉辭任董事之意思表示均已合法送
      達上訴人，參諸前揭說明，其3人與上訴人間之委任關係
      ，即因辭任生效而終止，是其3人請求確認與上訴人間董
      事委任關係不存在，即屬有據。
（三）上訴人就林修德辭任監察人部分，雖辯稱特別代理人無收
      受辭任意思表示之權限，故林修德向特別代理人辭任監察
      人，應不生效力云云。惟按民事訴訟法第51條第4項規定
      ：「特別代理人於法定代理人或本人承當訴訟以前，代理
      當事人為一切訴訟行為。但不得為捨棄、認諾、撤回或和
      解」，是經受訴法院審判長以裁定選任之特別代理人，其
      地位與法定代理人相當，得代行法定代理人之職務。申言
      之，即特別代理人無須當事人或其法定代理人之委任，得
      以無訴訟能力人或法人之名義代為或代受訴訟行為。準此
      ，特別代理人亦係法定代理人，所代為或代受訴訟行為之
      效果，直接歸屬於所代理之當事人本人。而當事人之訴訟
      行為，依其內容可分為聲明、陳述、訴訟上法律行為三種
      ，陳述又可分為事實上之陳述及法律上之陳述，而當事人
      為伸張或防衛其權利，在訴訟中得為事實上之陳述，並得
      同時行使私法上之請求權、形成權、抗辯權。在行使權利
      前應經定期催告之程序者，在訴訟外定期催告，固無不可
      ，若在訴訟中為此定期催告者，祇須在事實審之言詞辯論
      終結前，完成定期催告程序，並據以撤銷、解除或終止契
      約，仍生私法上之同一效果（參吳明軒著民事訴訟法105
      年9月修訂十一版215、384-386頁）。特別代理人既得以
      當事人名義代為或代受訴訟行為，並得代當事人為行使權
      利之陳述，則對造當事人行使權利所為之意思表示，特別
      代理人自有代其當事人收受之權。查上訴人特別代理人係
      經原審法院合法選任，於本件訴訟中自得代理當事人為一
      切訴訟行為，包括代受林修德辭任監察人之意思表示。而
      林修德已於原審審理中之109年10月27日，以爭點整理暨
      準備㈡狀向上訴人特別代理人為終止監察人委任關係之意
      思表示（原審卷205頁），上訴人特別代理人亦不否認其
      已收受林修德辭任監察人之意思表示（本院卷296頁），
      揆諸前揭說明，林修德向上訴人所為終止監察人委任關係
      之意思表示，應認已生終止之效力，是林修德訴請確認與
      上訴人間監察人委任關係不存在，亦屬有憑。
五、綜上所述，兩造間董事、監察人之委任關係，已因被上訴人
    向上訴人為終止委任關係意思表示之到達而生終止契約之效
    力，而不復存在。從而，被上訴人訴請確認兩造間董事、監
    察人委任關係不存在，為有理由，應予准許。原審為上訴人
    敗訴之判決，核無不合。上訴論旨指摘原判決不當，求予廢
    棄改判，為無理由，應駁回其上訴。
六、本件事證已臻明確，兩造其餘攻擊防禦方法及所用之證據，
    經本院斟酌後，認為均不足以影響判決之結果，爰不逐一論
    列，附此敘明。
七、據上論結，本件上訴為無理由，爰判決如主文。
中　　華　　民　　國　　110 　年　　8 　　月　　18　　日
        　　      民事第八庭  審判長法　官  杭起鶴
　　　　　　　　　　　　　　        法　官  黃裕仁
　　　　　　　　　　　　　　　      法　官  羅智文     
                     
正本係照原本作成。         
上訴人得上訴。
如不服本判決，應於收受送達後二十日內向本院提出上訴書狀，
其未表明上訴理由者，應於提出上訴後二十日內向本院補提理由
書狀（均須按他造當事人之人數附繕本）。
上訴時應提出委任律師或具有律師資格之人之委任狀；委任有律
師資格者，另應附具律師資格證書及釋明委任人與受任人有民事
訴訟法第四百六十六條之一第一項但書或第二項所定關係之釋明
文書影本。如委任律師提起上訴者，應一併繳納上訴裁判費。

                                    書記官  林賢慧

中　　華　　民　　國　　110 　年　　8 　　月　　18　　日